【裁判字號】    99,交聲,482
【裁判日期】    990315
【裁判案由】    交管條例聲異
【裁判全文】
臺灣板橋地方法院交通事件裁定         99年度交聲字第482號
原處分機關  交通部公路總局臺北區監理所蘆洲監理站
異  議  人
即受處分人  甲○○
上列異議人即受處分人因違反道路交通管理處罰條例案件，對於
交通部公路總局臺北區監理所蘆洲監理站中華民國99年2月3日所
為之處分（原處分案號：北監蘆字第裁46-CZ0000000號），聲明
異議，本院裁定如下：
    主  文
異議駁回。
    理  由
一、原處分意旨略以：異議人即受處分人甲○○於民國98年4 月
    19日15時4 分許，騎乘車號222-DDL 號重型機車，行經臺北
    縣板橋市縣○○道與民生路口時，有「駕車行經有燈光號誌
    管制之交岔路口闖紅燈」之違規行為，經臺北縣政府警察局
    海山分局警員於98年5 月7 日填製臺北縣政府警察局北縣警
    交字第CZ0000000 號舉發違反道路交通管理事件通知單（下
    稱舉發通知單）逕行舉發，原處分機關乃於99年2 月3 日以
    北監蘆字第裁46-CZ0000000號違反道路交通管理事件裁決書
    ，依道路交通管理處罰條例第53條第1 項之規定，裁處罰鍰
    新臺幣（下同）4,500 元，並依同條例第63條第1 項第3 款
    （原裁決書漏載第3 款）之規定，記違規點數3 點。
二、異議意旨略以：伊並未收到本件舉發通知單，而係於收到裁
    決書時，始知悉有本件違規，並已逾到案日期，致罰鍰高達
    4,500 元，惟伊既未收到舉發通知單，自無逾期之問題，應
    將罰鍰金額降為原始金額，為此聲明異議，請求撤銷原處分
    云云。
三、按道路交通管理處罰條例所稱之汽車，包括機器腳踏車；汽
    車駕駛人，行經有燈光號誌管制之交岔路口闖紅燈者，處新
    臺幣1,800 元以上5,400 元以下罰鍰；又汽車駕駛人駕駛汽
    車違反道路交通管理處罰條例第53條規定者，除應依該條所
    規定之罰鍰處罰外，並記違規點數3 點，道路交通管理處罰
    條例第3 條第8 款、第53條第1 項、第63條第1 項第3 款分
    別定有明文。
四、經查：
  (一)本件舉發路口即臺北縣板橋市縣○○道與民生路口處，設置
    有燈光號誌管制，而異議人於前揭時、地，騎乘車號222-DD
    L 號重型機車違規闖紅燈等情，為異議人所不爭執，並有舉
    發通知單1 紙及採證照片2 幀附卷可稽（見本院卷第3 、4
    頁），此部分事實，應堪採信。
  (二)異議人雖辯稱：並未收到舉發通知單云云。然按送達，於應
    受送達人之住居所、事務所或營業所為之。又於應送達處所
    不獲會晤應受送達人時，得將文書付與有辨別事理能力之同
    居人、受僱人或應送達處所之接收郵件人員。又送達，不能
    依前二條規定為之者，得將文書寄存送達地之地方自治或警
    察機關，並作送達通知書兩份，一份黏貼於應受送達人住居
    所、事務所、營業所或其就業處所門首，另一份交由鄰居轉
    交或置於該送達處所信箱或其他適當位置，以為送達，行政
    程式法第72條第1 項前段、第73條第1 項、第74條第1 項分
    別定有明文。再按民事訴訟文書之寄存送達，依民事訴訟法
    第138 條第2 項規定，自寄存之日起，經10日發生效力，此
    因應受送達人未必能即時領取訴訟文書而知悉其內容，故特
    設此規定以保障其權益。行政程式法雖未如前述民事訴訟法
    增設第138 條第2 項規定，但基於保障應受送達人權益之同
    一理由，解釋上應認為有上開規定之類推適用。又處理違反
    道路交通管理事件，有關文書送達之程式，依行政程式法之
    規定，違反道路交通管理事件統一裁罰基準及處理細則第5
    條定有明文。查本件舉發通知單之送達程式係以異議人即受
    處分人之住所地即「臺北縣三重市○○街35巷6 號之2 」為
    送達處所，並經郵務士於98年5 月12日送達於該址，因未獲
    會晤本人，亦無受領文書之同居人、受僱人或應送達處所之
    接收郵件人員，郵務士遂依上開行政程序法關於寄存送達之
    規定，於同日將該裁決書寄存於三重十支分局，並作送達通
    知書2 份，1 份黏貼於應受送達人上址住所門首，另1 份置
    於該受送達處所信箱或適當位置，以為送達之情，有臺北縣
    政警察局送達證書1 紙附卷可稽（見本院卷第11頁），此部
    分事實，應堪認定。而上開送達地址即「臺北縣三重市○○
    街35巷6 號之2 」，核與異議人提起聲明異議狀所陳報之地
    址相符，且為異議人之戶籍地，亦經本院依職權查明屬實，
    有異議人之聲明異議狀及個人基本資料查詢結果表各1 紙在
    卷可憑（見本院卷第5 、14頁），可知上開地址確為異議人
    之住所地無疑，足徵前揭裁決書於寄存送達之日起算10日後
    ，已於98年5 月22日合法送達於異議人。再者，本件舉發通
    知單經員警檢附採證照片逕行舉發，且載明應到案日期為「
    98 年6月6 日前」等情，亦有上開舉發通知單1 紙在卷可憑
    （見本院卷第3 頁），且合法送達於異議人如上述，而異議
    人並未依規定自動繳納罰鍰，亦未依規定到案聽候裁決，是
    異議人逾越應到案期限60日以上，未依規定自動繳納罰鍰，
    或未依規定到案聽候裁決，至無疑義，則原處分機關依道路
    交通管理事件統一裁罰基準表之規定裁罰異議人應繳納罰鍰
    4,500 元，並依同條例第63條第1 項第3 款記違規點數3 點
    ，於法核無不合，是異議人所辯無非推卸之詞，不足採信。
五、綜上所述，本件異議人確有於前揭時、地，有「駕車行經有
    燈光號誌管制之交岔路口闖紅燈」之違規行為，事證明確。
    從而，原處分機關依道路交通管理處罰條例第53條第1 項之
    規定，裁處罰鍰4,500 元，並依同條例第63條第1 項第3 款
    之規定，記違規點數3 點，其認事用法均無違誤，裁罰亦無
    不當，本件異議為無理由，應予駁回。
據上論斷，應依道路交通管理處罰條例第87條第2 項，道路交通
案件處理辦法第19條，裁定如主文。
中    華    民    國    99    年    3     月    15    日
                  交通法庭    法  官  鄧雅心
以上正本證明與原本無異。
如不服本裁定應於送達後5 日內向本院提出抗告狀。
                              書記官  王小芬
中    華    民    國    99    年    3     月    15    日

司法院資訊處製作；財團法人民間司法改革基金會備份。
